【裁判字號】    92,台上,6023
【裁判日期】    921030
【裁判案由】    違反毒品危害防制條例等罪
【裁判全文】
最高法院刑事判決                              九十二年度台上字第六○二三號
    上  訴  人  台灣高等法院台南分院檢察署檢察官
    上  訴  人
    即  被  告  甲○○
    被      告  乙○○
右上訴人等因被告等違反毒品危害防制條例等罪案件，不服台灣高等法院台南分院中
華民國九十二年七月十七日第二審更審判決（九十一年度上更(一)字第二六四號，起訴
案號：台灣台南地方法院檢察署八十七年度偵字第一四０三七號、八十八年度偵字第
一七四號），提起上訴，本院判決如左：
    主  文
原判決撤銷，發回台灣高等法院台南分院。
    理  由
本件原判決認定上訴人即被告甲○○係成年人，基於販賣第二級毒品安非他命營利之
概括犯意，利用其住宅家人所裝設之電話或向友人顏大為借用之門號0000000
000號行動電話做為販賣安非他命之聯絡工具，自民國八十七年五月間起至八十七
年十一月二十五日止，分別與黃盛庸、石源泰、郭昆祥及未滿十八歲之少年甲００（
七十二年七月九日生）等人，共同基於販賣安非他命之犯意聯絡，先後於原判決附表
所示之時間、地點，以新台幣（下同）一千元至一萬元不等之價格，連續多次販賣安
非他命與該附表所示之買受人，總計得款四萬九千元（詳如原判決附表所示）。嗣經
警於八十七年十一月二十九日晚間十一時四十分，在台南縣永康市元三飯店前查獲，
扣得門號0000000000號行動電話一支，復經甲○○帶同員警前往台南縣永
康市○○路六一九巷八十八弄二十四號七樓之十一，其友人石源泰租住處查扣其所有
藏匿於該處之安非他命（驗餘淨重一‧一七公克）、電子秤一台、毒品外包裝二包、
分裝袋九百個等情。因而撤銷第一審關於甲○○部分之判決，改判論處甲○○成年人
與未滿十八歲之人共同連續販賣第二級毒品罪刑。另以公訴意旨略以：被告乙○○基
於意圖營利之概括犯意，自八十六年七月間起至八十七年一月二十四日止，連續在台
南縣永康市大灣廟、小東路附近，以每次一千元價格，連續非法販賣化學合成麻醉藥
品安非他命與葉晉佳四次，因認乙○○涉犯修正前麻醉藥品管理條例第十三條之一第
二項第一款之非法販賣化學合成麻醉藥品罪嫌。惟經審理結果，不能證明乙○○犯罪
，因而撤銷第一審關於乙○○科刑部分之判決，改判諭知乙○○無罪，固非無見。
惟查(一)、科刑判決所認定之事實，與所採之證據，不相適合，即屬證據上理由矛盾，
其判決當然違背法令。且刑事訴訟法上所謂認定犯罪事實之證據，係指足以證明被告
確有犯罪行為之積極證據而言，該項證據必須適合於被告犯罪事實之認定，始得採為
斷罪之資料。原判決以被告甲○○於警訊時已坦白承認於原判決附表所示之時、地，
販賣安非他命與楊志忠、施宗文及李健華（八十七年十一月三十日筆錄），並於偵查
中供承：「我自八十七年七月份起販毒，由買主打電話聯絡後約定地點，先收款後再
交付貨品，楊志忠、施宗文向我買過，李健華、郭昆祥均未付錢」等語，認定上訴人
有原判決附表所示之犯行。微論其於偵查中所供自八十七年七月起販賣及李健華、郭
昆祥均未付錢，與原判決所記載認定自八十七年五月間起販賣及郭昆祥、李健華分別
交付三千元、一萬二千元之事實，已不盡相符。且其於上開警訊筆錄中係供稱：「我
只有賣給李健華一次，我尚未收到錢。」、「施宗文是專門替我販賣安非他命。」等
語，亦與原判決附表所記載關於販賣安非他命與施宗文、李健華之情節不同。又原判
決所引述楊志忠於警訊中供稱：「我透過郭昆祥向被告（甲○○）購買，……購買六
次安非他命，其中四次透過郭昆祥聯絡，二次由被告（甲○○）自行與我聯絡，……
錢交給被告（甲○○），郭昆祥只是中間人」等語，認定甲○○有原判決附表編號二
所示之犯行，亦與該附表編號二所記載，六次販賣行為人均為甲○○、郭昆祥之情節
相互齟齬，均難謂無證據上理由矛盾。(二)、證據雖已調查，而其內容尚未完全明瞭者
，即與未經調查無異，如遽行判決，仍屬應於審判期日調查之證據未予調查。又所謂
應調查之證據，並不限於具有認定犯罪事實能力之證據，其有關證據憑信性之證據，
即用以證明證據之信用性者，亦包括在內。原判決以郭昆祥、甲００於警訊中之供述
認定甲○○有原判決附表編號三之犯行，然卷查郭昆祥於警訊中供稱：「（向甲○○
購買安非他命）大約三次，每次我要購買時以0000000000號電話向甲○○
相約，甲○○便向我說直接至甲００家向甲００拿，錢也直接交給甲００。」；甲０
０於警訊時供稱：「甲○○有交付我一包東西，要求我轉交給郭昆祥，並向郭某（昆
祥）收取一千元。」各等語。如果非虛，則甲○○透過甲００賣安非他命與郭昆祥，
究竟是一次或三次，已有欠明瞭。又原判決理由壹之四謂：門號000000000
0號行動電話為徐恒華向泛亞電信公司申請使用，並未借予甲○○販賣毒品使用等情
。倘屬無訛，則郭昆祥所稱以該電話與甲○○相約購買安非他命，是否與事實相符，
亦非全無疑義而待究明。原判決另以李健華證稱：伊自八十七年十月中旬至同年十一
月二十五日，先以0000000000號電話與甲○○聯絡，之後約定在台南縣永
康市○○路上交易，都是「泰仔」拿來給伊，每次以三千元價格購買四次，共花費一
萬二千元等語，認定甲○○有原判決附表編號四之犯行。然李健華此部分供述與前述
甲○○所供僅賣給李健華一次，已相歧異。且依卷附泛亞電信公司九十二年一月八日
（九二）泛亞Ｅ字第０一一四號函所載，該0000000000號電話為顏大為申
請使用，開通日期為八十七年十月三十日（原審法院上更(一)卷第一三０、一八六、一
八七頁）。準此，則李健華於八十七年十月中旬是否能以該電話與甲○○聯絡購買安
非他命事宜，因攸關其證言之可信性，自亦有查明之必要。凡此，原判決均未詳予調
查釐清，剖析明白，遽採為斷罪資料，尚有未洽。(三)、兒童及少年福利法已於九十二
年五月二十八日制定公布，並於同年月三十日生效，其第七十條第一項前段規定：成
年人教唆、幫助或利用兒童及少年犯罪或與之共同實施犯罪或故意對其犯罪者，加重
其刑至二分之一。此項規定為少年事件處理法第八十五條第一項之特別規定，依後法
優於前法，特別法優於普通法之法律適用原則，自應優先於少年事件處理法適用。本
件共犯甲００係七十二年七月九日出生，行為時為十二歲以上未滿十八歲之人，為原
判決所認定之事實，屬兒童及少年福利法第二條所稱之少年。原判決於九十二年七月
十七日對甲○○部分為科刑判決時未適用兒童及少年福利法第七十條第一項前段之規
定加重其刑，仍援引少年事件處理法第八十五條第一項加重其刑，自有未合。(四)、原
判決以證人葉晉佳對於如何與乙○○交易安非他命之細節，先後證述不一，證言有瑕
疵，且查無佐證。而乙○○於警訊時供稱：葉晉佳向伊要安非他命，伊只送給他，沒
有收錢等情，葉晉佳否認乙○○曾經無償送伊安非他命，此部分自白，無從證明其為
真實，而為乙○○無罪判決之理由。然卷查葉晉佳於警訊時供稱：「我（施用之安非
他命）是向乙○○所購買的。」「前後向她購買四次，第一次是八十六年七月間在永
康市大灣廟前向她購買一千元，陸續在同地點向其購買二次，最後一次是八十七年一
月二十四日上午八時許在同地點向她購買。」於偵查中供稱：「（有否向乙○○買過
？）對的，買過四次，這是我在警察局講的。」而乙○○於警訊時供稱：「我從頭至
尾都沒有販賣過安非他命給他（葉晉佳），他所說在大灣廟前所購買的安非他命並不
是如他所說，而是因他經朋友介紹認識後都稱呼我大姐，我也很疼他，他向我要安非
他命，我只送給他，並沒向他收錢。」各等語（八十八年度偵字第一七四號卷第五頁
背面、第六頁正面、第四十頁背面、第十一頁背面）。彼二人所供有關交付安非他命
之情節，是否除有無支付價金一千元有所不同外，其餘有關交付轉讓之時間、地點及
次數是否亦不相同，而不得互為補強之證據，非全無疑義。原判決對此未詳予調查釐
清，細心勾稽，遽為判決，尚嫌速斷。檢察官及被告甲○○分別提起上訴，指摘原判
決不當，非無理由，應認仍有撤銷發回更審之原因。原判決關於甲○○不另為無罪諭
知部分，基於審判不可分原則，併予發回。
據上論結，應依刑事訴訟法第三百九十七條、第四百零一條，判決如主文。
中      華      民      國    九十二    年      十      月     三十     日
                              最高法院刑事第三庭
                                  審判長法官  董  明  霈
                                        法官  林  茂  雄
                                        法官  王  居  財
                                        法官  張  祺  祥
                                        法官  吳  三  龍
      右正本證明與原本無異
                                              書  記  官
中      華      民      國    九十二    年     十一     月      六      日


司法院資訊處製作；財團法人民間司法改革基金會備份。
